【裁判字號】    97,交聲,1685
【裁判日期】    971231
【裁判案由】    違反道路交通管理處罰條例聲明異議
【裁判全文】
臺灣士林地方法院交通事件裁定        97年度交聲字第1685號
原處分機關  交通部公路總局臺北區監理所
異  議  人
即受處分人  利國交通股份有限公司
代  表  人  甲○○
            營利事業統一編號：.
上列受處分人因違反道路交通管理處罰條例案件，對於交通部公
路總局臺北區監理所民國97年11月25日所為之處分（原處分案號
：北監營裁字裁40-E00000000號）聲明異議，本院裁定如下：
    主  文
原處分撤銷。
利國交通股份有限公司汽車所有人，於汽車裝載時，裝載整體物
品有超重而未請領臨時通行證，處罰鍰新臺幣肆仟伍佰元，並記
汽車違規紀錄壹次。
    理  由
一、按道路交通管理處罰條例第29條第1 項第2 款規定：「汽車
    裝載時，有下列情形之一者，處汽車所有人新臺幣3,000 元
    以上9,000 元以下罰鍰，並責令改正或禁止通行：二、裝載
    整體物品有超重、超長、超寬、超高，而未請領臨時通行證
    ，或未懸掛危險標識者。」，又同條第2 項規定：「汽車裝
    載，違反前項第1 款至第4 款規定者，並記汽車違規紀錄1
    次。」，再依同條第3 項規定：「第1 項第1 款至第4 款情
    形，應歸責於汽車駕駛人時，除依第1 項處汽車駕駛人罰鍰
    及依第63條第1 項第2 款記點外；汽車所有人仍應依前項規
    定記該汽車違規紀錄1 次。」。
二、原處分意旨略以：異議人即受處分人利國交通股份有限公司
    所有之車號583-GF號營業貨運曳引車，於民國97年11月17日
    上午9 時7 分，在竹北市○○路○段，經新竹縣政府警察局
    保安隊舉發「裝載打樁機，經會同司機過磅，總重51.3公噸
    ，核重35公噸，超重16.3公噸」之違規，依違反道路交通管
    理處罰條例第29條之2 第3 項之規定，裁處異議人44,000元
    ，並記汽車違規記錄1 次。
三、聲明異議意旨略以：系爭車輛裝載整體物超重，異議人不否
    認，又第29條之2 第3 項規定係對於汽車載運超重之一般規
    定，而第29條第1 項第2 款係針對裝載整體物品超重之特別
    規定。至於交通部91年8 月30日交路字第0910048828號函釋
    所認該條例第29條第1 項第2 款、第29條之2 第1 項係不同
    之行政法上義務，應分別予以裁罰之見解，與法律規定內涵
    不符。本件營業貨運聯結車所載運之物為打樁機，且係不可
    分割之整體物，應依第29條第1 項第2 款之規定處罰，而非
    依第29條之2 第1 項、第3 項之規定處罰等語。
四、經查：
(一)異議人即受處分人利國交通股份有限公司所有之車牌號碼58
    3-GF號營業貨運曳引車於上開時、地，係由朱信義駕駛，並
    裝載打樁機，經警會同司機過磅秤重，測得該車車輛（連同
    載運物品）總重達51.3公噸，相較於核重35公噸，已超載16
    .3公噸，乃經新竹縣政府警察局保安隊以竹縣警交字第E000
    00000 號舉發違反道路交通管理事件通知單當場舉發違規等
    情，為異議人所是認，並有舉發違反道路交通管理事件通知
    單影本1 份在卷可稽，是異議人確有營業貨運曳引車裝載打
    樁機整體物超過核重之違規事實，堪以認定。
(二)道路交通管理處罰條例第29條第1 項第2 款、第2 項規定，
    汽車裝載時，有裝載「整體物品」超重、超長、超寬、超高
    ，而未請領臨時通行證者，處汽車所有人新臺幣（下同）3
    千元以上，9 千元以下罰鍰，並記車輛違規紀錄1 次。同法
    第29條之2 第1 項前段、第3 項亦規定，汽車裝載貨物超過
    核定之總重量、總聯結重量者，處汽車所有人罰鍰，並記汽
    車違規紀錄1 次；又有前2 項之情形，應責令改正或當場禁
    止通行，並處1 萬元罰鍰，超載10公噸以下者，以總超載部
    分，每1 公噸加罰1 千元，超載逾10公噸至20公噸以下者，
    以總超載部分，每1 公噸加罰2 千元；超載逾20公噸至30公
    噸以下者，以總超載部分，每1 公噸加罰3 千元；超載逾30
    公噸者，以總超載部分，每1 公噸加罰5 千元。未滿1 公噸
    以1 公噸計算。揆諸道路交通管理處罰條例第29條第1 項第
    2 款、第2 項及第29條之2 第1 項、第3 項，均就汽車裝超
    重定有處罰明文，惟該條例第29條第1 項第2 款，係針對裝
    載「整體物品」超重而未請領臨時通行證之處罰規定，因裝
    載之物若為整體物品，又超過汽車經核定得裝載之總重量時
    ，該物品既不能分割裝載，自應例外在考慮行車安全之條件
    下准其裝載，故要求裝載整體物品超重時，應請領臨時通行
    證，以資兼顧裝載整體物品之需求與交通安全之考量。是如
    用路人僅為滿足裝載整體物品超重之私益，疏未注意交通安
    全公益之需求，未依規定請領臨時通行證，自應援以該條例
    第29條第1 項第2 款之規定處罰。而同條例第29條之2 第1
    項僅規定汽車裝載貨物超過核定之總重量、總聯結重量之處
    罰，關於整體物品之裝載，並未特別規定，如有超重似亦得
    援引該條處罰，惟同條例關於「整體物品」之裝載，既已於
    第29條第1 項第2 款有特別明文處罰，自無再援引未就「整
    體物品」裝載作特別處罰明文之第29條之2 第1 項處罰之餘
    地，乃此法規競合，特別規定優於普通規定之當然結果。至
    於交通部91年8 月30日交路字第0910048828號函釋，與上開
    法律規定之內涵不符，且有違一事不二罰原則，自無足採。
五、綜上所述，本件異議人利國交通股份有限公司所有之車牌號
    碼583-GF號營業貨運曳引車所載運之物為打樁機，既係不可
    分割之整體物，且其載重超過臨時通行證准許總重35公噸之
    範圍，應認為與未請領臨時通行證相同，均據認定如前，揆
    諸上開說明，自應依該條例第29條第1 項第2 款、第2 項之
    規定處罰，而非依同條例第29條之2 第1 項、第3 項之規定
    處罰甚明，原處分未予詳查，遽依上開條例第29條之2 第1
    項、第3 項規定予裁罰，尚有未洽，應認本件異議人之異議
    為有理由，自應由本院將原處分撤銷，改諭知如主文第2 項
    所示之處罰。
據上論斷，應依道路交通案件處理辦法第20條前段，裁定如主文
。
中    華    民    國    97    年    12    月    31    日
                  交通法庭法  官  吳維雅
以上正本證明與原本無異。
如不服本裁定，應於裁定送達後5 日內，向本院提出抗告狀。
                          書記官  劉育君
中    華    民    國    97    年    12    月    31    日


司法院資訊處製作；財團法人民間司法改革基金會備份。
